臺灣高等法院刑事裁定
110年度抗字第778號
抗  告  人  
即  受刑人  張愛玲



上列抗告人因聲請撤銷緩刑案件，不服臺灣臺北地方法院中華民
國110年4月7日所為撤銷緩刑宣告之裁定（110年度撤緩字第28號
），提起抗告，本院裁定如下：
    主  文
抗告駁回。
    理  由
一、原裁定意旨以：抗告人即受刑人張愛玲前因妨害自由案件，
    經本院以109年度上易字第894號判決上訴駁回，維持該案原
    審量處受刑人拘役五十日，緩刑二年，並命受刑人應自該判
    決確定日起一個月內將告訴人王珍蘭委賣之玉鐲一只歸還王
    珍蘭，於民國109年7月22日確定在案。而受刑人經臺灣臺北
    地方檢察署（下稱臺北地檢署）通知其應依前揭判決履行緩
    刑條件，受刑人於110年1月12日訊問時陳稱：玉鐲已經遺失
    ，只能協調看要怎麼分期賠償等語，足見受刑人確實已經表
    明無法按期履行緩刑條件甚明。再經原審以公務電話詢問王
    珍蘭有關受刑人之履行情形，王珍蘭表明受刑人都沒有還其
    手鐲，而且每次與受刑人碰面，其跟受刑人說可以分期還，
    受刑人都說沒錢，那個手鐲約新臺幣（下同）75萬元，願意
    用70萬元跟受刑人談調解，但受刑人還是不還錢，受刑人還
    欠其很多錢，希望法院撤銷受刑人的緩刑等語。佐以受刑人
    於110年3月10日以請求狀陳明：因本人財產被牽連一一被拍
    賣佔有，而經濟不好，去年曾與王珍蘭達成協議分期償還，
    但書記官說來不及，因此王珍蘭將協議書撕掉，請求法院再
    給時間，不要撤銷緩刑，這半年有與王珍蘭LINE聯繫及見面
    ，受刑人定會與王珍蘭再協議償還其認定手鐲之價格等語，
    足見案發迄今，受刑人空言手鐲遺失、要賠償告訴人，卻絲
    毫未有分文賠償，足認受刑人確已違反上開判決所定緩刑負
    擔情節重大。再受刑人雖稱欲分期賠償王珍蘭，參以雙方本
    有聯繫方式，受刑人僅稱要分期賠償，亦未陳明如何賠償，
    衡之受刑人自陳經濟狀況不好，王珍蘭主張賠償金額70萬元
    ，難認受刑人有實際給付之可能，顯見其確無意履行前揭緩
    刑條件，應認受刑人受緩刑之宣告而違反刑法第74條第2項
    第3款所定負擔甚明，核其情節確屬重大，原宣告之緩刑顯
    難收其預期效果，自有執行刑罰之必要，本件聲請為有理由
    ，受刑人前揭緩刑之宣告應予撤銷等語。
二、本案抗告意旨略以：受刑人遭逢巨變，因中山堂堡壘廳營所
    被強佔收，造成一連串財損，半生努力全毀又傷及信譽，而
    手鐲也置於該堡壘廳一併騰空遺失；受刑人於110年1月20日
    訊問時並非藉詞推託，當時確有謄寫一份分期償還欲與王珍
    蘭協議，後因書記官抱怨每期分期金額太低，王珍蘭即當眾
    撕毀該協議，這期間受刑人幾乎每星期造訪王珍蘭二、三次
    ，不但道歉，也恢復彼此家庭成員的互動，但王珍蘭再三反
    覆於求償分期之具體明文協議，往往口頭說了，又說算了等
    受刑人有錢再說，事後又LINE受刑人各式訊息，受刑人未隱
    匿逃亡，真誠而為，亦未和王珍蘭就賠償金額爭議，就依其
    所言分期賠償，只是屢屢未能作業，刑法第74條第2項第3款
    是受刑人可以努力協議的方式，實因困難才希望如此，請法
    官再給予緩刑機會等語。
三、按刑法第74條第2項第3款規定，緩刑宣告，得斟酌情形，命
    犯罪行為人向被害人支付相當數額之財產或非財產上之損害
    賠償；又受緩刑之宣告而有違反刑法第74條第2項第1款至第
    8 款所定負擔情節重大之情形，足認原宣告之緩刑難收其預
    期效果，而有執行刑罰之必要者，得撤銷其宣告，刑法第75
    條之1第1項第4款亦有明定。再緩刑制度設計之本旨，主要
    目的在鼓勵惡性較輕微之犯罪行為人或偶發犯、初犯得適時
    改過，以促其遷善，復歸社會正途；緩刑宣告得以附條件方
    式為之，亦係基於個別預防與分配正義，俾確保犯罪行為人
    自新及適度填補其犯罪所生之損害為目的，然犯罪行為人經
    宣告緩刑後，若有具體事證足認其並不因此而有改過遷善之
    意，自不宜給予緩刑之寬典，故而設有撤銷緩刑宣告制度。
    前開刑法第75條之1條文中所謂「情節重大」之要件，當從
    受判決人自始是否真心願意接受緩刑所附帶之條件，或於緩
    刑期間中是否顯有履行負擔之可能，卻隱匿或處分其財產、
    故意不履行、無正當事由拒絕履行或顯有逃匿之虞等情事而
    言，考量受判決人未履行條件情形與被害人所受損害間，依
    比例原則綜合衡酌原宣告之緩刑是否難收其預期之效果，而
    確有執行刑罰之必要，資以決定該緩刑宣告是否應予撤銷。
四、經查：
（一）受刑人因犯妨害自由案件，經原審以108年度審易字第269
      6號判決判處拘役五十日，上訴後，經本院以109年度上易
      字第894號判決上訴駁回，緩刑二年，並應於該判決確定
      之日起一個月內將王珍蘭委賣之玉鐲一只歸還王珍蘭，有
      上開判決書及本院被告前案紀錄表在卷可稽（見執聲字 
      卷第5頁至第16頁，本院卷第17頁至第21頁）。而受刑人
      未依前揭判決主文履行緩刑條件，嗣於臺北地檢署110年1
      月12日訊問時供稱：玉鐲已遺失，只能協調看要怎麼分期
      賠償等語，有訊問筆錄在卷可參（見執聲字卷第17頁至第
      18頁），此部分應為確定之事實。
（二）又受刑人固於抗告狀陳稱：非常急於與王珍蘭協商分期賠
      償等語，惟自前開判決確定之日起一個月內（即109年8月
      21日前）迄今已逾九個月之久，受刑人仍未積極、主動與
      王珍蘭協調分期賠償事宜，並進一步支付分期賠償金額，
      佐以原審以公務電話詢問王珍蘭，其稱：我每天都有跟受
      刑人碰面，她都還是不還我錢，她都說她沒錢，我跟她說
      你分期還我也可以，她還是不還；手鐲約75萬元，我願意
      用70萬元跟受刑人談和解等語，有原審110年3月17日公務
      電話紀錄在卷可稽（見撤緩字卷第25頁、第27頁），足見
      受刑人並無與王珍蘭協調分期賠償之真意；且受刑人亦自
      陳其遭逢巨變，一連串財損，半生努力全毀又傷及信譽等
      情，且縱王珍蘭已願以低於前開市價之70萬元與受刑人商
      談和解，亦見受刑人無與王珍蘭協調分期賠償之資力。綜
      上，受刑人顯然係以「玉鐲已遺失，只能跟王珍蘭協調分
      期賠償」等語為藉口，先不遵循前揭判決履行緩刑條件，
      亦無與王珍蘭協調分期賠償之真意及資力，堪認受刑人推
      脫逃避前揭緩刑條件之履行責任，惡性重大，態度要無可
      取，確屬違反刑法第74條第2項第3款情節重大，自得撤銷
      其緩刑宣告甚明。
（三）綜上所述，原審依檢察官之聲請，撤銷受刑人緩刑之宣告
      ，核無不合。抗告意旨仍執前詞提起抗告，非屬可拒絕履
      行緩刑宣告所定條件之正當事由，是其抗告為無理由，應
      予駁回。
五、據上論斷，應依刑事訴訟法第412條，裁定如主文。
中　　華　　民　　國　　110 　年　　5 　　月　　24　　日
                  刑事第二十庭  審判長法　官  王復生
                                      法　官  張紹省
                                      法　官  遲中慧
以上正本證明與原本無異。
不得再抗告。
                                      書記官  鄭巧青
中　　華　　民　　國　　110 　年　　5 　　月　　24　　日